【裁判字號】    91,簡上,173
【裁判日期】    920603
【裁判案由】    損害賠償
【裁判全文】
臺灣桃園地方法院民事判決                        九十一年度簡上字第一七三號
    上  訴  人  甲○○
    被  上訴人  欣德路通運股份有限公司
                              .
                              .
    法定代理人  乙○○        .
    訴訟代理人  丙○○        .
                              .
右當事人間請求損害賠償事件，上訴人對於中華民國九十一年九月十九日本院中壢簡
易庭九十年度壢簡字第九三一號第一審判決提起上訴，本院判決如左：
    主    文
上訴駁回。
第二審訴訟費用由上訴人負擔。
    事    實
壹、上訴人方面：
一、聲明：求為判決：
（一）原判決不利於上訴人部分廢棄。
（二）右廢棄部分，被上訴人於第一審之訴駁回。
二、陳述：除與原判決記載相同者，茲引用之外，補稱：
    有關本件車禍之鑑定與事實發生情形完全不符，鑑定報告僅就事故發生後半段結
    果為鑑定，卻未探討前段所發生之原因，事故發生當時上訴人所駕駛之車牌號碼
    為三Ｌ—八四九一號自小客車行駛於中間車道，被上訴人所屬之營業用半聯結車
    之駕駛人即訴外人錢永南（下稱錢永南）所駕駛之ＸＴ—六三三號半聯結車係行
    駛於外側車道，兩車平行前進，惟錢永南竟突然間將前揭大貨車往中線方向行駛
    ，致上訴人不及閃避，上訴人所駕駛之自小客車右側車頂及右側前門遭受碰撞，
    上訴人之車輛在高速行駛當中忽遭外力碰擊，必然行駛失控，才會突然往內側車
    道衝撞，造成行駛於內側車道之自小客車（車牌號碼為Ｍ二—四九六七號）駕駛
    人即訴外人張一照（下稱張一照）煞車不及，迎面回撞上訴人之車輛，再次造成
    上訴人之車輛失控，而回轉往外側回撞錢永南所駕駛之半聯結車前端。上訴人於
    原審所提出之車體碰撞照片均未獲採信，已屬可議，且依照常理判斷兩部車平行
    行駛，其中一部拐了大彎之後，豈有可能回撞原本同行車輛之車頭？定然係另一
    部車輛有煞車減速，時間上才會如此吻合，更證明該車司機查明有異狀，才會緊
    急煞車，否則在正常情況下，有車禍發生都會加速離開現場，豈會故意停車遭人
    衝撞？足認原審之判斷認事用法自有違誤。
三、證據：除援用第一審所提證據外，並聲請本院傳喚證人張一照。
貳、被上訴人方面：
    被上訴人未於言詞辯論期日到場，惟據其以前到庭所提出之聲明與陳述略以：
一、聲明：求為判決如主文第一項所示。
二、陳述：除與原判決記載相同者，茲引用之外，補稱：
    被上訴人所有，由錢永南所駕駛之營業用半聯結車確為上訴人所衝撞而受損。
三、證據：援用第一審所提證據。
    理    由
一、本件被上訴人未於言詞辯論期日到場，核無民事訴訟法第三百八十六條各款所列
    情形，爰依上訴人之聲請，由其一造辯論而為判決。
二、本件被上訴人起訴主張：緣上訴人於九十年二月九日晚間九時十八分許，駕駛車
    牌號碼為三Ｌ—八四九一號自小客車行經高速公路一百零三公里四百公尺南向車
    道時，因隨意高速變換車道而失控撞擊被上訴人所有，由錢永南所駕駛之車牌號
    碼為ＸＴ—六三三號營業用半聯結車，被上訴人因而將該車送修並支出修護費用
    新台幣（下同）九萬五千元，且於該車修復期間（自九十年二月九日至同年二月
    二十四日）因無法使用該車之營業損失六萬八千一百一十元，上該二項費用合計
    為一十六萬三千一百一十元，上訴人屢經催討均無效果，爰依據侵權行為之法律
    關係起訴請求上訴人損害賠償。上訴人則以：其當時駕駛三Ｌ—八四九一號自小
    客車行駛於中線車道，外側車道有錢永南所駕駛之ＸＴ—六三三號營業用半聯結
    車，但因該車突然向中線車道緊靠，致使上訴人所有之車輛右側車身突然遭到擦
    撞導致急速向內車道急衝，上訴人之車輛碰撞當時正在行駛於內側車道之Ｍ二—
    四九六七號自小客車後，又向外側車道直衝，而撞上原先擦撞上訴人車輛之被上
    訴人所有車輛ＸＴ—六三三號半聯結車輪胎，上訴人就本次車禍之發生並無過失
    云云以資置辯。
三、兩造不爭執之要旨：兩造對於下列事項不爭執：
    上訴人於九十年二月九日駕駛車牌號碼為三Ｌ—八四九一號自小客車行經高速公
    路一百零三公里四百公尺南向車道時，上訴人先失控往內側撞擊車道衝撞，造成
    行駛於內側車道之車牌號碼為Ｍ二—四九六七之自小客車駕駛人張一照煞車不及
    ，迎面回撞上訴人前揭車牌號碼為三Ｌ—八四九一之自小客車，再次造成上訴人
    之車輛失控，而迴轉往外側撞擊錢永南所駕駛之車牌號碼為ＸＴ—六三三號之營
    業用大貨車半聯結車前端。
四、兩造爭執之要旨與本院得心證之理由：
（一）本件被上訴人起訴主張：上訴人於九十年二月九日駕駛車牌號碼為三Ｌ—八四
      九一號自小客車行經高速公路一百零三公里四百公尺南向車道時，因隨意高速
      變換車道而失控撞擊被上訴人所有，由錢永南所駕駛之車牌號碼為ＸＴ—六三
      三號營業用半聯結車，惟錢永南竟突然間將前揭半聯結車往中線方向行駛，致
      上訴人不及閃避，右側車頂及右側前門遭受碰撞，才會突然往內側車道衝撞，
      造成行駛於內側車道張一照所駕駛之自小客車煞車不及，迎面回撞上訴人之車
      輛，再次造成上訴人之車輛失控，而回轉往外側回撞錢永南所駕駛之半聯結車
      前端。是本件上訴人就本次車禍之發生並無過失云云置辯。
（二）按民事訴訟法第二百七十七條前段規定：『當事人主張有利於己之事實者，就
      其事實有舉證之責任。』；又所謂舉證責任者，乃特定法律效果之發生或不發
      生所必要之事實存在與否不明之場合，當事人之一造因此事實不明，將受不利
      益之判斷，乃必須就該事實提出有關證據，使法院信其主張為真實；另當事人
      所提出供法院認定事實之證據，雖不以直接證據為限，間接證據亦包括在內，
      然無論直接或間接證據，其為訴訟上之證明，必須於通常一般之人均不致有所
      懷疑，得確信其為真實之程度者，始得據為提出該證據之一造之有利認定。倘
      其證明尚未達到此一程度，而有其他合理之懷疑存在時，提出該證據之一造若
      就此合理懷疑事項，未能為必要之說明者，仍不能遽為提出該證據之一造之有
      利認定，最高法院四十八年度臺上字第八八七號判例可資參照。經查被上訴人
      前揭主張，業據其提出臺灣省竹苗區車輛行車事故鑑定委員會竹鑑字第九００
      三七六號函一紙為證，根據前揭鑑定報告所載本次車禍發生原因為「甲○○（
      即上訴人方面）駕駛自小客車失控偏入內側車道為肇事原因。張一照駕駛自小
      客車與錢永南駕駛半聯結車均無肇事原因」（見原審卷宗第十七頁），復有臺
      灣省車輛行車事故覆議鑑定委員會府覆議字第九０二九０五號函所載「承囑覆
      議甲○○、張一照、錢永南駕車肇事案，經本院第一八七五次（二月五日）會
      議依卷附跡證資料研議結論，照原鑑定意見。」（見原審卷宗第五十五頁）等
      語可資參照，與內政部警政署國道公路警察局道路交通事故調查筆錄，針對錢
      永南於九十年二月九日事故當天所做之調查筆錄所載「（問：請你將本案肇事
      經過詳實敘述）答：我以正常行速行駛於外線車道，於該時該地我從後視鏡發
      現一部賓士轎車搖搖擺擺後撞上中央護欄，然後就彈出來撞上我的車，我一時
      無法控制而往外側護欄撞上後，我便將車輛慢慢停於路肩。該部賓士轎車行駛
      於中線車道。」（見原審卷宗第二十六頁反面）亦屬相符，再參照被上訴人所
      提出之道路交通事故調查報告表一紙、車損照片十四張等書證記錄均互核無誤
      ，應堪信被上訴人之主張為真實。上訴人雖以前詞置辯，惟查，證人張一照於
      九十年二月九日內政部警政署國道公路警察局道路交通事故調查筆錄製作時陳
      稱「行經肇事地，三Ｌ—八四九一車行駛於中線車道在我右前方，不知何因三
      Ｌ—八四九一車忽然大角度偏向我行駛的內側車，先擦撞我車，致我車撞上內
      護欄，而三Ｌ—八四九一車再往外側車道方向與ＸＴ—六三三號車發生撞擊肇
      事。」（見原審卷宗第二十五頁反面）核與其於本院九十二年四月十六日準備
      程序中陳稱「我當時是在靠內側車道，跟在上訴人車後約一到三公尺，我的時
      速約一百公里，上訴人忽然以很大的角度切入我的車道內，所以我看到他之後
      ，就撞上他的車子，我就看到上訴人又往外撞到另一台車子，我沒有辦法看到
      上訴人被何種車輛擦撞。我的角度無法看到上訴人是因何故切入我的車道。上
      訴人後來撞到的車子是一輛拖板車，他的車子是撞到拖板車的車頭後方，後來
      我的車子就滑行‧‧‧」、「（問：證人請說明上訴人切進你的車道前，在上
      訴人車道旁的是何種車輛？）答：我沒有看到。」所述大致相符，揆諸證人張
      一照之證詞部分，均不足為有利於上訴人抗辯之認定，從而上訴人抗辯錢永南
      突然間將前揭半聯結車往中線方向行駛，致上訴人不及閃避，右側車頂及右側
      前門遭受碰撞，才會突然往內側車道衝撞，造成行駛於內側車道張一照所駕駛
      之自小客車煞車不及，迎面回撞上訴人之車輛，再次造成上訴人之車輛失控，
      而回轉往外側回撞錢永南所駕駛之半聯結車前端云云，既無法舉證以實其說，
      本院尚難認其抗辯足以採信。況上訴人於九十年二月十日調查筆錄上自承「行
      經肇事地，我行駛於中線車道，外側車道有部大貨車（車號不詳）行駛，不知
      何原因（我未變換車道）我與該大貨車發生擦撞，致我車往內側車道失控，再
      彈向外側車道撞擊到東西‧‧‧」（見原審卷宗第二十三頁）等情，按事故發
      生當時當事人之記憶應最鮮明，嗣後隨時間之延展，記憶逐漸破碎，而在訴訟
      程序的審理過程即為尋求真實，將斷裂之記憶拼湊還原真實面貌。本件上訴人
      於事發當時尚且不能辨識發生擦撞之車輛為何？竟在訴訟程序中斷然指稱係由
      錢永南所駕駛之營業用半聯結車與之發生擦撞致肇生本件車禍，已難認其抗辯
      與事實相符，況上訴人既無法肯定擦撞上訴人之車輛為何，自無從判斷其後回
      撞之車輛即為原本同行車輛之車頭，揆諸前揭說明，本院認上訴人之主張及所
      提證據均不足以證明其抗辯於法有據，是其所辯不予採信。
（三）按「因故意或過失，不法侵害他人之權利者，負損害賠償責任。」、「負損害
      賠償責任者，除法律另有規定或契約另有訂定外，應回復他方損害發生前之原
      狀。」、「損害賠償，除法律另有規定或契約另有訂定外，應以填補債權人所
      受損害及所失利益為限。」民法第一百八十四條第一項前段、第二百十三條第
      一項、第二百十六條第一項分別訂有明文。繼按「物被毀損時，被害人除得依
      民法第一百九十六條請求賠償外，並不排除民法第二百十三條至第二百十五條
      之適用。依民法第一百九十六條請求賠償物被毀損所減少之價額，得以修復費
      用為估定之標準，但以必要者為限（例如：修理材料以新品換舊品，應予折舊
      ）。被害人如能證明其物因毀損所減少之價額，超過必要之修復費用時，就其
      差額，仍得請求賠償。」最高法院七十七年五月十七日，七十七年度第九次民
      事庭會議決議著有明文。被上訴人所有之車輛因上訴人之過失行為受有損害，
      其損害與上訴人之侵權行為復有相當因果關係，被上訴人車輛經送請修復，支
      出修復費用九萬五千元（其中包含零件費用三萬七千七百六十六元，工資費用
      五萬二千七百十元，營業稅四千五百二十四元），有被上訴人提出估價單在卷
      可稽（參見原審卷宗第三十三頁），惟被上訴人系爭車輛之修復，其零件部分
      既係以新品代舊品，則於計算此部分之金額應予折舊始屬公平。查被上訴人所
      有之ＸＴ—六六三號營業用大貨車，係八十八年六月二十八日領照使用，業經
      被上訴人提出系爭車輛之汽車行照影本在卷可稽（參見原審卷宗第三十二頁）
      ，其至九十年二月九日車禍事故發生時，已使用約一年八月。依行政院公布固
      定資產耐用年數表規定，運輸業及其他業用客貨車之耐用年限分別為四年及五
      年；耐用年數四年、五年之物，採定率遞減法計算折舊者，其每年折舊率則分
      別為千分之四百三十八、千分之三百六十九。本件被上訴人係貨運公司，則應
      依運輸業之標準計算折舊，即被上訴人所有大貨車耐用年數為四年，其每年折
      舊率為千分之四百三十八計算。依上開折舊計算後，被上訴人所支付之三萬七
      千七百六十六元零件部分，應扣除折舊費用後，則被上訴人關於零件部分得請
      求之金額為一萬五千零二十七元《計算式：第一年折舊一萬六千五百四十二元
      ｛37766×0.438＝16542（小數點以下四捨五入）｝，第二年折舊元｛（
      00000-00000）×0.438×8/12＝6197（小數點以下四捨五入）｝共計零件費用
      扣除折舊後共一萬五千零二十七元（00000-00000-0000＝15027）》，連同工
      資費用五萬二千七百十元、營業稅四千五百二十四元計算，被上訴人得請求賠
      償之汽車修復費用應為七萬二千二百六十一元。又被上訴人主張前開車輛維修
      期間為十四日，每日營運損失金額為四千八百六十五元之事實，業據被上訴人
      提出車輛營運損失分析表（參見本院九十年度促字第二一七四四號支付命令卷
      宗第六頁）為證，又原審依職權函查高雄市汽車貨櫃貨運商業同業公會，認營
      業用曳引車日營業額約為五千至一萬元，此有高雄市汽車貨櫃貨運商業同業公
      會（九一）高貨櫃字第一三二號函（參見原審卷宗第七十八頁）可參，被上訴
      人請求每日營運損失金額四千八百六十五元，共計六萬八千一百十元應屬合理
      。從而，被上訴人依據侵權行為之法律關係，請求上訴人給付被上訴人車輛維
      修費七萬二千二百六十一元、營運損失六萬八千一百十元，合計十四萬零三百
      七十一元，及自支付命令聲請狀送達上訴人翌日即九十年六月十五日（原判決
      誤繕為九十年四月十五日）起至清償日止，按年息百分之五計算之利息，為有
      理由，應予准許。。
五、綜上所述，本件被上訴人主張上訴人因撞擊其所有，由錢永南所駕駛營業用半聯
    結車，致使被上訴人所有之車輛受損請求損害賠償等情，即屬於法有據，應予准
    許。上訴人所辯均無可採，從而被上訴人請求上訴人給付一十四萬零三百七十一
    元，及自九十年六月十五日起至清償日止，按年息百分之五計算之利息，為有理
    由，依法應予准許，原審就此部分判命上訴人給付並無不合，上訴意旨指摘原判
    決此部分不當，求予廢棄改判，為無理由，應予駁回上訴。
五、據上論結，本件上訴為無理由，依民事訴訟法第四百三十六條之一第三項、第四
    百四十九條第一項、第四百六十三條、第三百八十五條第一項前段、第七十八條
    ，判決如主文。
中      華      民      國    九十二    年      六      月      三      日
                                        臺灣桃園地方法院民事第一庭
~B審判長法官
~B法      官
~B法      官  陳清怡
右為正本係照原本作成
本件不得上訴
中      華      民      國    九十二    年      六      月      五      日
~B書  記  官  周育義


司法院資訊處製作；財團法人民間司法改革基金會備份。
